【裁判字號】    90,訴,3067
【裁判日期】    901123
【裁判案由】    返還不當得利
【裁判全文】
臺灣臺中地方法院民事判決  九十年度訴字第三○六七號
    原      告    乙○○
    被      告    甲○○
    複  代理人    丁○○
    被      告    丙○○
右當事人間請求返還不當得利事件，本院判決如左：
    主      文
原告之訴駁回。
訴訟費用由原告負擔。
    事      實
甲、原告方面：
  一、聲明：被告應連帶返還不當得利新台幣（下同）九十七萬元，及自起訴狀繕本
            送達之翌日起至清償日止，按年息百分之五計算之利息。
  二、陳述：
    （一）被告丙○○於台中市○○路七八之六號二樓開設「美顏品味生活館」擔任
          經理之職，被告甲○○則是美顏品味生活館之美容師，從事油壓護膚之工
          作，於八十九年十二月二十五日原告隅到該館消費並指定由被告甲○○服
          務，原告在消費時，被告丙○○趁機告知「被告家中缺錢，而向該店借錢
          簽約二年」等語，被告丙○○並趁機向原告遊說，請求原告幫其贖身三十
          六萬元，被告又極力鼓吹、推銷ＶＩＰ卡，ＫＩＮＧ卡及ＳＰＡ等會員卡
          ，原告應允購買ＶＩＰ卡一張、ＫＩＮＧ卡三張及ＳＰＡ卡一張共價四十
          六萬元，但所得到之各卡均係被告丙○○以假名「黃韋竣」名義製成各卡
          ，故所謂之會員卡均係偽卡，被告甲○○（假名為陳美薇，原告在消費期
          間被告均以假名行之，故原告僅知其人為陳美薇而不知其真名為甲○○）
          ，又以母親開刀急需用錢為由，要求原告買出場十天，費用共計十五萬元
          ，以上三項均是被告設詞巧取詐偽，使原告陷於錯誤因失察而受騙，事後
          經原告發覺受騙而向被告索討，據被告丙○○供稱三十六萬元贖身費已還
          店，十五萬元母親醫療費用隨時可還，四十六萬元會員卡費要待公司方面
          撥下來即可返還。
    （二）以上三筆款項均是原告以現金支付，由被告丙○○經手收取，既經被告承
          認事實之真實，乃為不爭之事實，被告之領受該款係以不正當之方法取得
          係屬不法取得，並無法律上之原因，致使原告蒙受損害，爰依民法第一百
          七十九條不當得利之規定，請求被告負連帶返還責任。
  三、證據：提出錄音帶譯文影本一份、ＶＩＰ卡、ＫＩＮＧ卡及ＳＰＡ卡影本一份
            、簽帳單影本八份、名片影本一份、戶籍謄本二份、錄音帶一份、繳費
            單影本二份、臺灣高等法院臺中分院檢察署九十年度議字第七九０號處
            分書影本一份等物。
乙、被告甲○○方面：
  一、聲明：原告之訴駁回。
  二、陳述：
    （一）原告請求返還之金額，均為被告丙○○所收取，被告甲○○分文未受，並
          未受有任何利益。又依據原告主張之事實觀之，本件應係原告與被告黃敬
          翔間之糾紛問題，與被告甲○○無關，且原告與被告丙○○間應係出於買
          賣關係而受有利益，亦與不當得利之要件，不相符合。
    （二）否認原告之主張。
丙、被告丙○○方面：
  一、聲明：原告之訴駁回。
  二、陳述：否認原告之主張，我們公司沒有原告所稱之「出場費用」、「贖身費用
            」，至於會員卡部份原告係向多家分店所申辦，並非全部向本店購買，
            本店僅係原告申辦之最後一家，辦卡係原告自願，被告丙○○並無強迫
            之意，而電話錄音之內容係因原告多次到店裡吵鬧，逼不得已才告知願
            與店裡接洽看看之安撫話語。
    理      由
一、本件原告起訴主張：被告丙○○係位於台中市○○路七八之六號二樓美顏品味生
    活館之經理，被告甲○○則是美顏品味生活館之美容師，從事油壓護膚之工作，
    原告於八十九年十二月二十五日，前往消費並指定由被告甲○○服務之際，被告
    丙○○趁機告知被告甲○○家中缺錢，而向店內借錢簽約二年，並遊說原告幫被
    告甲○○支付贖身費三十六萬元，同時又極力鼓吹推銷ＶＩＰ卡、ＫＩＮＧ卡及
    ＳＰＡ等會員卡，原告應允購買ＶＩＰ卡一張、ＫＩＮＧ卡三張及ＳＰＡ卡一張
    ，合計四十六萬元，但所得到之各卡均係被告丙○○以假名「黃韋竣」名義製成
    之偽卡，被告甲○○另以母親開刀急需用錢為由，要求原告購買出場十天共計十
    五萬元，被告丙○○設詞巧取詐偽，使原告陷於錯誤因失察而受騙，事後經原告
    發覺受騙而向被告索討，據被告丙○○供稱三十六萬元贖身費已還店，十五萬元
    母親醫療費用隨時可還，四十六萬元會員卡費要待公司方面撥下來即可返還，上
    開款項原告均以現金支付，並由被告丙○○經收，被告丙○○、甲○○以不正當
    之方法取得前開款項，致使原告蒙受損害，爰依民法第一百七十九條不當得利之
    規定，請求被告丙○○、甲○○負連帶返還責任。被告甲○○則以原告請求返還
    之金額，均為被告丙○○所收取，被告甲○○分文未受，並未受有任何利益。又
    依據原告主張之事實觀之，本件應係原告與被告丙○○間之糾紛問題，與被告甲
    ○○無關，且原告與被告丙○○間應係出於買賣關係而受有利益，亦與不當得利
    之要件，不相符合，否認原告之主張等語，資以為辯。被告丙○○則以美顏品味
    生活館並無原告所稱之「出場費用」、「贖身費用」項目，至於會員卡部分係原
    告先後向多家分店所申辦，並非全部向本店購買，本店僅係原告申辦之最後一家
    ，辦卡係出於原告自願，被告丙○○並無強迫之意，而電話錄音之內容係因原告
    多次到店裡吵鬧，逼不得已才告知願與店裡接洽看看之安撫話語，另否認原告之
    主張等語，資以為辯。
二、按無法律上之原因而受利益，致他人受損害者，應返還其利益；雖有法律上之原
    因，而其後已不存在者，亦同，民法第一百七十九條定有明文。原告主張被告甲
    ○○之贖身費用三十六萬元係被告甲○○向其所借等情，則原告與被告甲○○間
    就前開三十六萬元部份，係屬借貸關係，被告甲○○取得系爭款項係本於借貸關
    係而取得，並非無法律上之原因，原告以不當得利請求被告甲○○返還，於法未
    合，洵屬無據；又原告主張被告丙○○要求代墊出場費十五萬元，表示日後退還
    等情，原告所述縱係屬實，則原告代墊出場費部分，顯係基於原告與被告丙○○
    間之委任關係或借貸關係而來，被告丙○○受領系爭款項並非無法律之原因，且
    被告丙○○否認要求原告代墊出場費之情事，原告對此亦無從提出相關事證以實
    其說，自難信為真實；另原告主張被告丙○○告知申辦會員卡愈多，退費愈快，
    原告始申辦四十六萬元之會員卡等情，原告並未能舉證說明被告丙○○有何詐欺
    脅迫申辦會員卡之情事，則原告既出於自願而申辦多張會員卡，對於退費與否之
    問題，即屬原告與被告丙○○所屬之美顏品味生活館間之約定事項，被告丙○○
    取得原告申辦會員卡之費用，不論係出於買賣關係或係出於無名契約，被告丙○
    ○取得原告申辦會員卡之會員，顯係基於兩造間之契約關係而來，並非無法律上
    之關係。至於原告提出錄音帶、譯文影本、ＶＩＰ卡、ＫＩＮＧ卡及ＳＰＡ卡影
    本、簽帳單影本、名片影本、繳費單影本、臺灣高等法院臺中分院檢察署九十年
    度議字第七九０號處分書影本等證物，由錄音帶內容，僅足以認定原告曾多次前
    往被告丙○○任職之美顏品味生活館要求返還前開款項，至於前開款項所依據之
    原因事實，尚無從據以推論，自無從資為有利之證據，而會員卡、簽帳單、繳費
    單、名片部份，僅能認定原告確有前往消費，申辦會員卡之事實，至於原告主張
    之前揭事實，並無法資為具體說明之依據，況且，臺灣高等法院臺中分院檢察署
    對於原告主張之事實，經查證結果尚無詐欺之犯罪嫌疑存在，原告在未能提出相
    關佐證之前提下，單純指述被告丙○○詐欺要求申辦會員卡、代墊出場費等情，
    自難採信為真實。綜上所述，依據原告主張之事實，被告丙○○、甲○○之行為
    ，並未該當於不當得利之法律構成要件，原告之主張，於法無據，要難准許。
三、次按數人負同一債務，明示對於債權人各負全部給付之責任者，為連帶債務；無
    前項之明示時，連帶債務之成立，以法律有規定者為限，民法第二百七十二條定
    有明文。原告主張被告丙○○、甲○○應負連帶返還責任等情，原告並未能提出
    具體說明被告丙○○、甲○○應負連帶責任之法律依據，憑空要求被告丙○○、
    甲○○依不當得利之法律關係負連帶返還責任，亦屬無據，要難准許。
四、從而，原告依不當得利之法律關係，請求被告丙○○、甲○○連帶返還九十七萬
    元之不當得利，及自起訴狀繕本送達之翌日起至清償日止，按年息百分之五計算
    之利息，洵屬無據，為無理由，應予駁回。
五、據上論結，本件原告之訴為無理由，依民事訴訟法第七十八條，判決如主文。
中      華      民      國    九十      年    十一    月     二十三     日
                              臺灣臺中地方法院民事第一庭
~B法      官  巫淑芳
右為正本係照原本作成。
如對本判決上訴，須於判決送達後廿日內向本院提出上訴狀
中      華      民      國    九十      年    十一    月     二十三     日
~B書 記 官


司法院資訊處製作；財團法人民間司法改革基金會備份。
